【裁判字號】    97,上易,608
【裁判日期】    970513
【裁判案由】    妨害自由等
【裁判全文】
臺灣高等法院臺中分院刑事判決         97年度上易字第608號
上  訴  人
即  被  告  丙○○
上列上訴人因妨害自由等案件，不服臺灣臺中地方法院97年度易
字第294號中華民國97年1月31日第一審判決（起訴案號：臺灣臺
中地方法院檢察署96年度偵字第23239、25587號），提起上訴，
本院判決如下：
    主  文
原判決撤銷。
丙○○無罪。
    理  由
一、公訴意旨略以：丙○○與廖國華為夫妻。結婚之後共同居住
    在廖國華之母戊○○○所有臺中市北屯區○○○街1號之房
    屋內。嗣因丙○○與廖國華感情不睦，戊○○○為取回房屋
    ，取得透過臺灣臺中地方法院95年度訴字第53號判決勝訴確
    定，並經臺灣臺中地方法院發布強制執行命令，令丙○○於
    執行命令送達後20日內遷讓房屋。丙○○於96年7月20日，
    執行法院執行強制執行點交時，表示願於96年9月18日前，
    自動搬遷完畢。詎丙○○竟基於毀損及強制之犯意，於96年
    9月18日，持不詳之器具，敲破該住處3樓之玻璃鏡子1面，
    並攪拌水泥漿、碎紙片，將水泥漿、碎紙片灌入該屋二樓及
    三樓之馬桶內，致令該屋內之鏡子、馬桶等器具不堪使用，
    並僱請不知情之工人，在廖達郎出面阻止其拆卸時，仍以強
    暴之手段強行拆卸該屋一、二、三樓之鐵窗計10片，致令該
    鐵窗不堪使用，以妨害所有權人林阿照之權利。案經戊○○○委由陳宏盈律師告訴及臺中市警察局第五分局報請偵辦，
    因認丙○○涉犯刑法第354條之毀損器物、刑法第304條之強
    制等罪嫌云云。
二、證據能力方面：
    按被告以外之人於審判外之陳述，雖不符刑事訴訟法第159
    條之1至之4條之規定，而經當事人於審判程序同意作為證據
    ，法院審酌該言詞陳述或書面陳述作成時之情況，認為適當
    者，亦得為證據。當事人、代理人或辯護人於法院調查證據
    時，知有刑事訴訟法第159條第1項不得為證據之情形，而未
    於言詞辯論終結前聲明異議者，視為有前項之同意。刑事訴
    訟法第159條之5定有明文。被害人戊○○○及乙○○之警詢
    筆錄，係被告以外之人審判外之陳述及書面陳述，經本院調
    查證據時，已知悉為傳聞，而未於言詞辯論終結前聲明異議
    ，依上開規定，已擬制同意有證據能力，合先敘明。
三、按犯罪事實應依證據認定之，無證據不得認定犯罪事實；又
    不能證明被告犯行者，應諭知無罪之判決，刑事訴訟法第15
    4條第2項、第301條第1項分別定有明文。在告訴人指訴被告
    涉嫌犯罪之場合，縱令所訴情由依其所結合之旁證在情理上
    尚非絕非無可能，若在一般生活經驗上仍可另為其他有利被
    告之合理推斷，根據「罪證有疑、利於被告」之證據法則，
    即不得遽以片面之觀點，認為告訴人之陳述或其所本旁證已
    適於為有罪判斷之依據，自難僅憑告訴人之指訴，遽為被告
    不利之認定，應予敘明。
四、本件公訴意旨認被告涉犯刑法第354條之毀損器物、刑法第
    304條之強制等罪嫌，無非以告訴人林阿照之告訴，證人廖
    達郎、潘鄭男、林朋奎之證述，及馬桶、鏡子遭毀損之照片
    4張、臺灣臺中地方法院執行命令、執行筆錄、本院96年度
    家上字第65號判決、臺灣臺中地方法院檢察署94年度偵字第
    4765號不起訴處分書、臺灣臺中地方法院94年度家聲字第16
    9號聲請保護令民事裁定、94年度暫家護字第455號裁定、95
    年度訴字第53號民事判決等附卷，為其論據。
五、訊據上訴人即被告丙○○（以下稱被告）堅決否認有強制、
    毀損等犯行，辯稱：鋁窗是我僱請工人去拆的，房屋有很多
    窗戶，有鐵做的、也有鋁做的，鋁窗是我花錢做的，鐵窗原
    本就有的，我拆除的是鋁窗部分，鐵窗我並沒有拆除。我沒
    有破壞玻璃鏡子，也沒有攪拌水泥漿、碎紙片，灌入馬桶等
    語。經查：
  (一)就本件之鐵窗，究竟係何人所裝設一節，告訴人與被告雙方
    各執一詞，告訴人雖提出85年2月12日之估價單一紙（見偵
    查卷第27頁），以證明係其出資所裝設者，然經與其另提出
    之96年9月31日估價單（見偵查卷第42頁），相比較結果，
    二者均同為「政一鐵工廠」所開具者，惟後者時間比前者晚
    十一年多，如參酌物價波動、工資上漲等因素計算，單價應
    該會較高才是，然後者之單價反而比前者為低，顯然與經驗
    法則不合。證人潘正男於偵查中證稱：是戊○○○叫我去裝
    的，總共給我15萬元等語（見偵查卷第53頁），尚不足為不
    利於被告之證明。而被告於偵查中供稱：鐵窗是我叫我舅舅
    來裝的，錢也是我以支票支付，可提付款證明等語（見偵查
    卷32、53頁）；於原審供稱：我舅舅受人雇用，事實上完成
    哪些工作，他並不清楚，但是鐵窗確實是我裝的等語（見原
    審卷第22頁）。證人即被告之舅舅丁○○於本院審理中證稱
    ：有曾經到永定二街一號去施作供承，有無收過二張支票，
    票號MA0000000、金額24萬5千元、票號MA0000000號、金額4
    萬9千元，時間太久沒有印象，有收過被告的貨款等語（見
    本院卷第44頁）。由上可知，系爭鐵窗因裝設時間久遠，已
    無從認定確係由何人所裝設者。然以被告係在83年結婚後即
    搬入上址居住，廖國華當時仍在當兵等情以觀（見偵查卷第
    11至14頁，臺灣臺中地方法院95年度訴字第53號民事判決影
    本），如以被告當時先生不在家之家居安全考量，被告所稱
    鐵窗係其僱工裝設一節，尚難認係憑空虛捏。
  (二)告訴人戊○○○於96年9月19日18時40分警詢時，僅稱於96
    年9月19日上午6時30分左右，發現該房屋二、三樓馬桶被不
    明人士灌入水泥破壞，三樓牆壁玻璃被打破損壞。沒有現場
    目擊者等語（見警卷第6頁）。對於究竟係何人破壞馬桶及
    玻璃等，未明確敘述，亦未指稱係被告所為；且未指述被告
    有於96年9月18日僱工將一、二、三樓之不銹鋼鐵窗強行拆
    走之情事，更未指稱其有阻止被告將鐵窗拆卸帶走之情事。
    嗣於96年9月29日始具狀告訴被告有於96年9月18日交屋最後
    期限當日，擅自僱工將一、二、三樓共計10片不銹鋼鐵窗拆
    下，當場雖經告訴人勸阻並向管區文昌派出所報警求助，被
    告榮強行將上開不銹鋼鐵窗帶走等情（見偵查卷第2頁）。
    而證人廖達郎於偵查中證稱：「（問：96年9月18日丙○○
    叫人拆鐵窗，當時你是否在場？）有，我有叫她不要拆走。
    （問：當天拆除過程為何？）有4、5名工人，我從他差鐵窗
    時就有看到，我有跟工人說不要拆，但工人說是丙○○叫他
    們拆的，且丙○○人有在那邊。（問：你有無跟丙○○說不
    要拆？）有，丙○○說是他的，但她不聽，後來我有請警方
    到場，丙○○仍說是她的，依然叫工人搬走。」等語（見偵
    查卷第54頁）。與告訴人戊○○○指訴係告訴人制止之情形
    不符，且就被告究竟實施如何之強暴行為，亦未具體敘明。
    證人乙○○於警詢證稱：被告打電話至我公司，僱請我搬家
    ，我帶4名工人及其女性友人共6人進入搬家等語（見警卷第
    9頁），並未敘及有何人阻止其將鐵窗拆除之情事。參以警
    員之職務報告書，亦未記載有人報案搬家當時，有人實施強
    制之情形，甚且於職務報告書內載明「報案人戊○○○稱暫
    不提出毀損告訴」等情（見警卷第1頁）。因此，本件在告
    訴人96年9月29日具狀告訴之前，並無任何關於被告有強制
    犯行之資料可查。而證人乙○○於本院證稱：搬家時戊○○○沒有出現，所以沒有阻止的問題。後來有經過警察來協調
    之後，戊○○○、廖達郎也離開，同意拆鋁門窗等語（見本
    院卷第41頁反面）。由上可知，被告既認定系爭鋁門窗或鐵
    窗係其出資所裝設者，在主觀上應無妨害他人權利之犯意，
    在客觀上亦無實施強暴之行為，此部分即難認被告有何強制
    犯行。
  (三)告訴人戊○○○於警詢、偵查中，雖指稱：馬桶遭灌入水泥
    ，鏡子遭打破等情，固據提出照片等為憑，惟其亦稱：現場
    沒有目擊者，遺有水泥、洗澡盆及玻璃碎片。最後一次見被
    告進入屋內，係於當天11時許，裡面有4名類似工人之人在
    搬東西，沒有進入屋內，不知有無遭破壞等語（見警卷第6
    頁），證人廖達郎於偵查中證稱：下午拆鐵窗時，鏡子還好
    好的，晚上8、9點時，聽到鏡子被打破的聲音，廁所馬桶部
    分沒有看到，天亮時發現廁所馬桶壞掉等語（見偵查卷第54
    頁）。是以，鏡子及馬桶遭破壞時，現場均無人目睹。而依
    被告所稱：其於當日18時至19時30分間，與搬家工人乙○○
    等人一起離開。且本件又無證據證明被告於離開後有再返回
    上開住處，更無證據證明上開破壞馬桶及鏡子之行為，係被
    告唆使或與不詳人士為犯意聯絡而為，本於罪疑有利於被告
    原則，自應為有利於被告之認定。
  (四)至於公訴人所舉之臺灣臺中地方法院檢察署94年度偵字第47
    65號不起訴處分書（被告對廖國華及戊○○○提出妨害名譽
    告訴案件）及本院94年度家護字第169號裁定、94年度暫家
    護字第455號裁定（被告聲請保護令案件）及96年度家上字
    第65號判決（被告與廖國華之離婚案件）影本（見偵查卷4
    至15、18至24頁），雖稱係被告與前夫家廖達郎、戊○○○
    及廖國華間，有多次民刑事訴訟紀錄，進而報復所致。但相
    對而言，被告之前夫廖國華曾因誣告被告毆打印尼外傭案件
    ，而經本院95年度上訴字第793號判處有期徒刑5月，緩刑2
    年確定在案，有臺灣高等法院臺中分院95年度上訴字第793
    號判決影本在卷可稽（詳本院卷12至14頁）。亦足認被告與
    廖國華間感情不睦後，有多次民刑事訴訟案件，而廖國華尚
    且誣指被告傷害犯行，自難期告訴人戊○○○及其夫廖達郎
    會對被告為公平合理之對待，因此告訴人之指訴，究竟是否
    實在，既有可疑，已如前述，亦難逕認被告有毀損之犯行。
六、綜上所述，本院依憑檢察官所舉之證據，既難證明被告有何
    公訴意旨所指之犯行，被告所辯無強制、毀損之犯行，自屬
    可採。此外，又無其他積極證據，足以證明被告有何強制、
    毀損之犯行，被告犯罪尚屬不能證明，原審未予詳查，遽予
    論罪科刑，自有未洽。被告上訴指摘原判決不當，為有理由
    ，應予撤銷改判，另為被告無罪之諭知。
據上論結，應依刑事訴訟法第369條第1項前段、第364條、第301
條第1項，判決如主文。
本案經檢察官甲○○到庭執行職務。
中    華    民    國    97    年    5     月    13    日
            刑事第十一庭  審判長法  官  陳  朱  貴
                                法  官  何  志  通
                                法  官  郭  同  奇
上列正本證明與原本無異。
不得上訴。
                                書記官  康  孝  慈
中    華    民    國    97    年    5    月    19    日


司法院資訊處製作；財團法人民間司法改革基金會備份。
